臺灣宜蘭地方法院民事判決　　　　　　　 93年度訴字第370號
原　　　告　乙○○
　　　　　　　　　　　3號
訴訟代理人　丙○○
兼法定代理
人　　　　　庚○○
訴訟代理人　丁○○
被　　　告　戊○○
　　　　　　　　　　　號
　　　　　　甲○○
當事人間因原告提起附帶民事訴訟，請求侵權行為損害賠償事件
，經本院刑事庭裁定移送，本院於94年6月7日言詞辯論終結，判
決如下：
    主  文
被告應連帶給付原告庚○○新台幣 (下同)捌拾參萬伍仟柒佰陸
拾玖元。
被告應連帶給付原告乙○○壹仟柒佰貳拾元。
原告庚○○其餘之訴駁回。
訴訟費用由被告連帶負擔拾分之玖，餘由原告庚○○負擔。
本判決第1項於原告庚○○以新台幣參拾貳萬元供擔保後，得假
執行。
本判決第2項得假執行。
原告庚○○其餘假執行之聲請駁回。
    事實及理由
一、本件被告戊○○、甲○○經合法通知，均未於言詞辯論期日
    及最後言詞辯論期日到場，核無民事訴訟法第 386條所列各
    款情形，爰依原告之聲請，由其一造辯論而為判決。
二、原告主張：被告戊○○於93年2月21日中午12時5分許，無照
    駕駛向被告甲○○所借得之車牌號 H7-7908號自小客車，沿
    台七丙線，由宜蘭縣三星往羅東方向行駛，於20K+450M處，
    未注意讓對向直行由原告庚○○騎乘後載原告乙○○之輕機
    車先行，即貿然左轉迴車靠邊停，致與原告庚○○駕駛之輕
    機車相撞及，使原告人車倒地，原告庚○○受有左側腸骨骨
    折、雙側骨盆枝骨折及左手撕裂傷等傷害，原告乙○○受有
    右眼眶、左下腹、左大腿、右小腿瘀傷、左臉頰擦傷等傷害
    。原告庚○○受傷後，支出健保醫藥費新台幣（下同）115,
    819元，看護費 519,950元，原告乙○○支出醫療費 1,72 0
    元。原告二人因身體受傷，精神肉體所受痛苦甚大，故請求
    非財產上損害金額330,711元。上述各項損害，均係被告戊○○不法侵害所生之結果，被告戊○○過失傷害之刑事責任
    ，業經判處徒刑在案，被告甲○○將上開自小客車借予無駕
    照之被告戊○○，自應負連帶賠償責任，為此，依損害賠償
    之法律關係，提起本件訴訟。並聲明：被告應連帶給付原告
    庚○○966,480元，給付原告乙○○1,720元，庚○○部分，
    並願供擔保請准宣告假執行。(言詞辯論中撤回遲延利息及
    機車損害賠償部分之請求)
三、被告甲○○未於最後言詞辯論期日到場，惟據其於前言詞辯
    論則以：其未將 H7-7908號自小客車借予被告戊○○，係戊○○趁其至鄰居王文珠（被告尊稱其大嫂）家上廁所，被告
    戊○○未經其同意，擅自開走，其無責任可言等語抗辯。並
    聲明：駁回原告之訴。被告戊○○未於言詞辯論期日到場，
    亦未提出書狀作何聲明或陳述。
四、本院判斷：
(一)原告主張被告戊○○於93年2月21日中午12時5分許，無照駕
    駛向被告甲○○所借得之車牌號 H7-7908號自小客車 (下稱
    系爭自小客車 )，沿台七丙線，由宜蘭縣三星往羅東方向行
    駛，於20K+450M處，未注意讓對向直行由原告庚○○騎乘後
    載原告乙○○之輕機車先行，即貿然左轉迴車靠邊停，致與
    原告庚○○駕駛之輕機車相撞及，使原告人車倒地，原告庚○○受有左側腸骨骨折、雙側骨盆枝骨折及左手撕裂傷等傷
    害，原告乙○○受有右眼眶、左下腹、左大腿、右小腿瘀傷
    、左臉頰擦傷等傷害，被告戊○○應負過失傷害人之責任等
    情，業據提出診斷證明書及診療收據等31紙、台灣省基宜區
    車輛行車事故鑑定委員會鑑定意見書為證，被告戊○○刑事
    部分，並經法院以過失傷害罪，判處徒刑確定，有本院93年
    交易字第47號刑事判決書及卷證足按，自堪信為真實。
(二)被告甲○○雖辯稱未借系爭自小客車予被告戊○○，係戊○○趁其至鄰居王文珠家上廁所，被告戊○○未經其同意，擅
    自開走云云。惟查：
    (1)被告甲○○自稱與被告戊○○不認識，只是在其大嫂家看
      過被告戊○○云云，其意指二人不熟識，被告戊○○不可
      能向其借車，但果真不熟識，被告戊○○應該也不敢擅自
      開走其車子，否則豈不是竊盜行為。
    (2)被告甲○○，與王文珠家是鄰居，被告甲○○為何要上廁
      所，不回自己家上，又為何上廁所，未把車子引擎關掉，
      鑰匙拔起，不合常情。
    (3)被告戊○○如果是臨時興起，趁被告甲○○未將鑰匙拔起
      而開走車子，為何還將其子女載在車上。
    (4)被告甲○○供稱：「我廁所出來發現車子不見，戊○○剛
      好打電話回來給她前夫說她發生車禍，我才知道戊○○把
      車子開走，我很生氣就說怎麼可以這樣，我就趕去車禍現
      場，他前夫載我一起過去」、「我廁所出來發現車子不見
      時，我沒有先回家」等語，核與證人王文珠到庭證稱：「
      被告戊○○借住其住處，當天她前夫帶孩子來找戊○○，
      甲○○借用我家廁所，出來後發現車子不見，我告訴他戊○○開走，他說他要先回家一下，戊○○發生車禍打電話
      給她前夫後，我就打電話給甲○○，他前夫就去現場，後
      來甲○○也有去」等語不符，令人質疑被告甲○○乃企圖
      圓謊其未借車予被告戊○○之事實，找來證人王文珠串證
      ，但終不免在細節上有出入，而露出破綻。
    綜上，被告甲○○所供述之情節，與實際發生之情節間，頗
    多不合情理，與證人所供間，亦多所不符，其辯稱未借車予
    被告戊○○云云，委無足採，反之原告訴訟代理人李長春稱
    在醫院時，戊○○也跟伊說，車子是跟被告甲○○借的，對
    他很不好意思，叫伊不要告他等語，較值採信。
(三)按因故意或過失不法侵害他人之權利者，負損害賠償責任；
    違反保護他人之法律，致生損害於他人者，負賠償責任，民
    法第184條第1項前段、第 2項定有明文。本件被告戊○○駕
    駛汽車，因過失肇事，致原告二人受傷，應負損害賠償之責
    。被告甲○○應知被告戊○○無汽車駕駛執照，仍將汽車借
    予戊○○駕駛，顯違道路交通管理處罰條例第21條第一項第
    1款、第 28條汽車所有人不得將汽車聽任無駕照之人駕駛之
    保護他人之法律，應推定有過失 ( 最高法院 67年臺上字第
    2111 號判例參照)，其過失行為致他人受損害，應負賠償責
    任。又數人共同不法侵害他人之權利者，連帶負損害賠償責
    任，民法第 185條定有明文，而共同侵權行為人間不以有意
    思聯絡為必要，數人因過失不法侵害他人之權利，茍各行為
    人之過失行為均為其所生損害之共同原因，即所謂行為關連
    共同，亦足成立共同侵權行為 (最高法院 66年例變字第1號
    參照) 。本件被告甲○○與被告戊○○之過失行為均係造成
    損害之共同原因，依民法第 185條之規定，應連帶負責賠償
    。
(四)原告得請求被告賠償之各項損害額，分述如下：
１、醫療費用部份：原告庚○○請求賠償醫療費 115,819元，業
    據提出醫療費收據45紙 (證C2至C46) 及免用統一發票收據4
    紙(證C47至C50部分)為證，其中中藥大八寶加減方四服 (即
    C47至C50部分)計 12,000元部分，難認為醫療上必要，應予
    剔除外，餘請求 103,819元，均為醫療上所必要，應予准許
    。又原告乙○○請求賠償醫療費 1,720元，業據提出醫療費
    收據2紙 (證A2至A3)，均為醫療上所必要，應予准許。
２、看護費：原告庚○○主張因本件車禍，多處骨折，不能行動
    ，迄93年12月31日止，日常生活均需專人照顧看護，請求賠
    償自93年2月25日起至93年12月31日止之看護費519,950元等
    情，其需專人看護部分，業據提出羅東博愛醫院94 年6月25
    日出具之診斷證明書一紙為證，並經證人己○○到庭證述屬
    實，自堪信為真實，就看護費用部分，亦據提出收據 13 紙
    (D1至D13) 為證，並經證人己○○到庭證述明確，亦堪信為
    真實，原告庚○○就此部分請求之金額，應予准許。
３、精神慰撫金：查原告庚○○係家庭主婦，因本件車禍受有如
    上之傷害，致其行動不便，非但無法照料家人（包括視障之
    婆婆及智障之小叔，有戶籍謄本及殘障手冊在卷足稽）生活
    起居，其自身反需他人照料，其肉體、精神當受重大痛苦，
    其請求被告連帶給付精神慰撫金，自屬正當。次查，原告庚○○高中肄業，家庭主婦，有二個女兒，名下無財產；被告
    甲○○國中肄業，開油罐車，有子女二人，有車子一部、房
    屋一棟等情，業據兩造分別陳明，均無異見；被告戊○○高
    中畢業，有子女，家庭主婦等情，有刑事警卷資料足按。本
    院斟酌原告庚○○所受傷害程度及兩造身分、地位、資力及
    被告之過失程度等一切情狀，認原告請求被告賠償精神慰撫
    金330,711元，尚屬過高，應予核減為200,000元，方屬公允
    ，逾此數額之請求，為無理由。
４、綜上計算，原告庚○○受損害之金額合計為835,769 元，原
    告乙○○受損害之金額1,720元。
(五)從而，原告依損害賠償之法律關係，請求被告戊○○與被告
    甲○○連帶給付原告庚○○ 835,769元，給付原告乙○○1,
    720 元部分為有理由，應予准許，原告庚○○逾此範圍之請
    求，即非有據，應予駁回。原告庚○○陳明願供擔保，聲請
    宣告假執行，經核其勝訴部份，合於法律之規定，爰酌定相
    當之擔保金額宣告之；原告庚○○其餘假執行之聲請，因訴
    之駁回而失所依附，不予准許。原告乙○○部分，所命給付
    之金額未逾50萬元，爰依職權宣告假執行。
五、訴訟費用負擔之依據：民事訴訟法第79條、第85條第2項。
中　　華　　民　　國　　94　　年　　8 　　月　　2　　 日
                  臺灣宜蘭地方法院民事庭
                      法　官　林美治
正本與原本無異。
如不服本判決，須於判決送達後20日內向本院提出上訴狀（應附
繕本）。
中　　華　　民　　國　　94　　年　　8 　　月　　5　　日
                      書記官　陳雅君
